最高法院刑事判決　　　　　　　　　　　　　　　九十一年度台上字第六○八六號
　　上　訴　人　甲○○
右上訴人因違反毒品危害防制條例案件，不服台灣高等法院高雄分院中華民國九十一
年七月三十一日第二審判決（九十一年度上訴字第九一六號，起訴案號：台灣高雄地
方法院檢察署八十九年度偵字第二四九八一號），提起上訴，本院判決如左：
    主  文
原判決撤銷，發回台灣高等法院高雄分院。
    理  由
本件原判決認定上訴人甲○○與綽號「肉粽仔」之不詳年籍成年男子，基於共同意圖
不法利益之概括犯意聯絡，自民國八十九年九月起，先後二、三次販賣第二級毒品安
非他命予不詳姓名年籍之購買毒品者，由買主與「肉粽仔」連絡，再由上訴人負責將
毒品送交購買毒品之人，綽號「肉粽仔」之成年男子則以低於市價之價錢便宜賣給上
訴人施用作為代價。最後一次（合計約三、四次）於同年十一月四日十七時三十分許
，在高雄市○○區○○路與平和路口，為警據線報當場在上訴人所駕駛之車號ＺＢ｜
7320小客車內左後座腳踏板上，查獲「峰」牌香煙盒內藏置自行施用之第一級毒品海
洛因一小包（毛重０‧６公克，其施用海洛因部分已另行處理）及販賣用之第二級毒
品安非他命一小包（毛重０‧５公克），使該次未送達於購買者而未遂。上訴人再於
同日二十三時三十分許，帶同警員至其位於高雄市三民區○○○路二十二號十樓之一
之租住處查獲「肉粽仔」持有之第一級毒品海洛因一小包（毛重２‧４公克）、電子
磅秤一只、空夾鏈袋十個、塑膠鏟管一支、帳冊一本等情。因而撤銷第一審關於販賣
第二級毒品部分之判決，改判論處上訴人共同連續販賣第二級毒品罪刑，固非無見。
惟查被告之自白，不得作為有罪判決之唯一證據，仍應調查其他必要之證據，以察其
是否與事實相符，刑事訴訟法第一百五十六條第二項定有明文，立法目的在以補強證
據之存在，藉以限制合法自白在證據上之價值，俾發現實質的真實，即使被告之自白
出於任意性，然若別無其他補強證據足以擔保其自白與事實相符，該自白仍非刑事訴
訟法上得據之為認定被告犯罪之唯一證據，自不得單憑此而為被告不利之認定。原審
認定上訴人自八十九年九月起，先後二、三次與綽號「肉粽仔」之不詳姓名成年男子
共同販賣第二級毒品安非他命予不詳姓名之人，係以上訴人之偵查中自白為其論據，
然上訴人於審理中否認有此犯行，而上訴人被查獲時在其車上查扣之安非他命一包（
毛重０‧五公克）又非已販賣出去之毒品，不足以補強證明其自白與事實相符，原審
未調查是否有其他補強證據，即遽以上訴人偵查中之自白作為認定上訴人有此部分販
賣毒品犯行之唯一證據，自屬違法。又原判決就上訴人犯罪之次數，未作明確之認定
，而以「先後二、三次」、「合計約三、四次」等不明確之次數，作為上訴人犯罪之
次數，亦有未合。上訴意旨指摘原判決違背法令，尚非全無理由，應認有發回更審之
原因。
據上論結，應依刑事訴訟法第三百九十七條、第四百零一條，判決如主文。
中      華      民      國    九十一    年      十      月     三十     日
                              最高法院刑事第七庭
                                  審判長法官  張  信  雄
                                        法官  賴  忠  星
                                        法官  張  清  埤
                                        法官  呂  永  福
                                        法官  林  永  茂
      右正本證明與原本無異
                                              書  記  官
中      華      民      國    九十一    年     十一     月      八      日
